【裁判字號】    97,台上,1223
【裁判日期】    970321
【裁判案由】    違反毒品危害防制條例
【裁判全文】
最高法院刑事判決            九十七年度台上字第一二二三號
上  訴  人  甲○○
選任辯護人  黃青鋒律師
上列上訴人因違反毒品危害防制條例案件，不服台灣高等法院中
華民國九十六年十二月七日第二審判決（九十六年度上訴字第四
二一三號，起訴案號：台灣士林地方法院檢察署九十五年度偵字
第一五○八七號），提起上訴，本院判決如下：
    主  文
上訴駁回。
    理  由
按刑事訴訟法第三百七十七條規定，上訴於第三審法院，非以判
決違背法令為理由，不得為之。是提起第三審上訴，應以原判決
違背法令為理由，係屬法定要件。如果上訴理由書狀並未依據卷
內訴訟資料，具體指摘原判決不適用何種法則或如何適用不當，
或所指摘原判決違法情事，顯與法律規定得為第三審上訴理由之
違法情形，不相適合時，均應認其上訴為違背法律上之程式，予
以駁回。本件原判決維持第一審論上訴人甲○○以販賣第二級毒
品罪，處有期徒刑捌年；並為相關從刑宣告之判決。駁回上訴人
在第二審之上訴。係依憑上訴人之部分自白（供承：曾接獲證人
張啟宗所撥打之電話及為警查獲持有如原判決事實欄所載之物品
之事實不諱），證人張啟宗（證稱：民國九十五年十月二十五日
晚上八時五十九分三十四秒，以門號0000000000號行動電話撥打
上訴人所有門號為0000000000號行動電話，談論購買第二級毒品
安非他命。同日二十二時二分三十一秒後之某時許，前往台北市
大同區○○○路一五三號「華大旅館」七樓上訴人住宿處，同日
二十二時五十分許，在台北市○○○路與市○○道口，為警盤查
而查獲，並自其身上扣得安非他命一包，為警查獲之際正以瓶裝
汽油為其所騎乘之機車加油等語），警員洪晨鐘（證陳：跟蹤及
查獲張啟宗之情形）之證言，台北市政府警察局九十六年一月十
七日北市鑑毒字第八二六號鑑驗通知書（記載：查獲之物係第二
級毒品甲基安非他命，毛重1.28公克，驗餘淨重0.96公克），並
有台灣板橋地方法院檢察署九十五年十月十二日板檢榮物聲監（
續）字第001333號通訊監察書暨通訊監察譯文附卷可稽等證據資
料，而為論斷，已敘明其所憑之證據及認定之理由；並以上訴人
否認有何販賣第二級毒品安非他命之犯行，辯稱：上開毒品係由
真實姓名、年籍不詳之綽號「阿達」之成年男子售予張啟宗；及
證人張啟宗另證以：未曾於前往華大旅館各等語，均無足採憑，
已於理由內，依憑調查所得之證據資料詳加指駁。從形式上觀察
，原判決並無足以影響判決結果之違背法令情形存在。上訴意旨
略稱：（一）原判決事實記載：「旋於同日（九十五年十月二十
五日）十時二分三十一秒後之某時許，張啟宗攜帶約定之價款，
前往甲○○之上開房間內，以新台幣三千元之價格向其購得安非
他命一包後即離去」。惟依其理由所引證人洪晨鐘之證詞，並對
照判決附件通信監察譯文所載之時間，則洪晨鐘看到張啟宗之時
間，應在九十五年十月二十五日二十一時五十二分四十一秒之後
，並非如事實所載之早上十時二分三十一秒。原判決有判決不備
理由及理由矛盾之違背法令。（二）原判決理由一記載：「證據
能力：後述之各項審判外證據，被告及辯護人、檢察官均表示無
意見而不爭執，且本院審酌該等言詞陳述及書面陳述作成時之情
況，並〞無不明顯違法〞，而不宜作為證據之情事，依刑事訴訟
法第一百五十九條之五之規定，自得作為證據，合先敘明」。既
稱「並無不明顯違法」，即表示有明顯違法情形，而不得作為證
據，原判決仍認定得作為證據，有適用法則不當之違背法令。（
三）原審未調查「阿達」，並傳喚作證，有應於審判期日調查之
證據未予調查之違法等語。惟查：（一）刑事訴訟法第三百七十
九條第十款所謂依法應於審判期日調查之證據，係指與待證事實
有重要關係，在客觀上顯有調查必要及有調查之途徑之證據而言
，故其範圍並非漫無限制，必其證據與判斷待證事實之有無，具
有關連性，得據以推翻原判決所確認之事實，而為不同之認定，
始足當之。若所證明之事項已臻明瞭，即無再為無益之調查之必
要。又採證認事，係事實審法院之職權，其對證據證明力所為之
判斷，如未違背經驗法則與論理法則，復已敘述其憑以判斷之心
證理由，即不能任意指為違法。原判決依憑其調查所得之證據資
料，認定：上訴人販賣第二級毒品安非他命予張啟宗之犯罪事實
，已明確認定，詳細記載，並敘明上訴人所辯：毒品係「阿達」
售予張啟宗云云，非可憑信之理由。所為之論斷，核與證據法則
並無違背。再依卷內資料，原審於準備程序亦向上訴人訊問以「
阿達」之真實姓名年籍等資料，惟上訴人並未能確實指明，亦未
聲請傳喚「阿達」作證，有準備程序筆錄在卷可稽（原審卷第三
十九頁背面）。則上訴人所指「阿達」之人即屬不明，而無從傳
喚調查，且本件事證已明，原審未為無益之調查，核與應於審判
期日調查之證據未予調查之違法情形，並不相當。自不得執以指
摘資為上訴第三審之適法理由。（二）依卷內資料，本件原判決
附件電話通信監察譯文所載之時間，其「九十五年十月二十五日
八時五十九分三十四秒」，及原判決事實、理由所載之「九十五
年十月二十五日八時五十九分三十四秒」（原判決第七頁倒數第
六行、第一頁事實第三行、第二頁倒數第五、十四行），應係「
九十五年十月二十五日二十時五十九分三十四秒」；又其事實所
載「同日十時二分三十一秒」（原判決第一頁倒數第八行），應
係「同日二十二時二分三十一秒」。有電話通信監察譯文資料在
卷可稽（九十五年度聲搜字第一三五六號卷第十一頁）。是其對
時間之記載，顯有誤寫之情形；又原判決理由一旨在說明其所採
證據，有關傳聞證據部分，合於刑事訴訟法第一百五十九條之五
之例外情形，因之其中所載「並無不明顯違法」之文句，觀其全
段語意，顯屬文字之贅寫或誤寫。原判決固有如上之瑕疵，應予
指正，然以上係關於文字之誤寫，核於判決本旨不生影響，應屬
得依職權裁定更正之範圍，依刑事訴訴法第三百八十條之規定，
仍不得執此指摘，資為上訴第三審之合法理由。其上訴違背法律
上之程式，應予駁回。
據上論結，應依刑事訴訟法第三百九十五條前段，判決如主文。
中    華    民    國  九十七  年    三    月  二十一  日
                      最高法院刑事第四庭
                          審判長法官  林  增  福
                                法官  張  清  埤
                                法官  陳  世  雄
                                法官  蔡  國  在
                                法官  邱  同  印
      本件正本證明與原本無異
                                      書  記  官
中    華    民    國  九十七  年    三    月  二十六  日
                                                    Ｍ


司法院資訊處製作；財團法人民間司法改革基金會備份。
